【裁判字號】    99,小上,10
【裁判日期】    990210
【裁判案由】    清償債務
【裁判全文】
臺灣板橋地方法院民事裁定              99年度小上字第10號
上  訴  人  丙○○
被 上 訴人  臺灣新光商業銀行
法定代理人  乙○○
被 上 訴人  新光行銷股份有限公司
法定代理人  甲○○
上列當事人間請求清償債務事件，上訴人對於中華民國98年12月
28日本院板橋簡易庭98年度板小字第3669號第一審判決提起上訴
，本院裁定如下：
    主  文
上訴駁回。
第二審訴訟費用新台幣壹仟伍佰元由上訴人負擔。
    理  由
一、按對於小額程序之第一審裁判之上訴，非以其違背法令為理
    由，不得為之，民事訴訟法第436 條之24第2 項定有明文。
    所謂判決違背法令係指判決不適用法規或適用不當者而言。
    且依同法第436 條之25規定，上訴狀內應記載上訴理由，並
    表明原判決所違背之法令及其具體內容，以及依訴訟資料可
    認為原判決有違背法令之具體事實，上訴狀或理由書如未依
    此項方法表明者，即難認為已對小額訴訟第一審判決之違背
    法令有具體之指摘，又上訴理由如僅引用原審判決時之攻擊
    防禦方法作為上訴理由，應認為未對原審判決有何具體之指
    摘，不得謂已合法表明上訴理由，其上訴均難認為合法。次
    按對於小額程序之第一審裁判之上訴，非以其違背法令為理
    由，不得為之，民事訴訟法第436 條之24第2 項定有明文。
    所謂判決違背法令係指判決不適用法規或適用不當者而言。
    次按當事人於第二審程序不得提出新攻擊或防禦方法，同法
    第436 條之28前段亦規定甚明。
二、本件上訴意旨略以：
  (一)上訴人從未自行或授權他人於被上訴人於原審所提之申請表
    上簽名，所有資料均非上訴人填寫。上訴人確實有與訴外人
    巔峰公司購買「亞太行動假期」，辦理分期付款，但並非向
    被上訴人貸款購買，原審判決所載上訴人於原審稱「伊知悉
    是要向誠泰銀行辦理貸款」明顯有誤。上訴人詳閱被上訴人
    所提之申請書後，發現申請書上之經銷商為巔峰公司，商品
    名稱則為「亞太行動假期」，辦理分期金額「48000 」、期
    數「24」、月付「2000」，契約當事人欄亦蓋用巔峰公司之
    印章，是從申請書外觀觀之，申請表之當事人為上訴人及巔
    峰公司，而非兩造，故上訴人未與被上訴人成立消費性商品
    貸款契約，誠泰銀行亦係將本件貸款直接撥付巔峰公司，自
    應由被上訴人向巔峰公司追討。且上訴人並未在申請書上簽
    名或用印，故兩造間未成立借貸契約，被上訴人未提出證據
    證明兩造在何時、何地及代表被上訴人之何人達成消費性貸
    款契約之合意，原判決有違反民事訴訟法第277 條規定。
  (二)原審違背民事訴訟法第199條之闡明義務。
  (三)上訴人係以購買服務之意思，在巔峰公司預先擬定之契約上
    簽名，自有消費者保護法（下稱消保法）第2 章第2 節有關
    「定型化契約」規定之適用，而巔峰公司並未依消保法第11
    條之1 第1 項規定於訂約前給予身為消費者即上訴人合理之
    審閱期，次以上開契約有違誠信原則，且對身為消費者之上
    訴人顯失公平，是原判決有違消保法第11條之1 、第12條之
    規定。
  (四)本件委任契約係隱藏在上訴人與巔峰公司之分期付款買賣契
    約中，被委任人（即被上訴人）既未出面與委任人（即上訴
    人）協商委任權限關係，亦未再委任契約上簽署受任，該委
    任契約當然無效，原判決以無效之委任契約作為判決之依據
    而違背法令。
  (五)上訴人認為本件簽署之契約為分期付款買賣契約書，並非被
    上訴人所主張之消費性商品貸款契約書，被上訴人於消費性
    商品貸款契約書中私自填寫貸款金額涉嫌偽造文書未提出解
    釋。本件簽署之契約無論是分期付款買賣契約書或消費性商
    品貸款契約書，簽署者非當事人，被上訴人與上訴人未達成
    合意，契約自屬無效。誠泰銀行申請書之樣式顯為一般廣告
    之DM而非正式文件，取名「誠泰購物戀」為專案名稱，其內
    容又出現多家廠商商標與手機圖案，為多家廠商聯合行銷，
    而當初有甚多會員嘗試向被上訴人提出終止契約，均遭被上
    訴人要求必須先與巔峰公司完成退貨手續，顯見其二者之關
    連性。行政院金融監督管理委員會於93年10月13日以金管銀
    (三)字第0933000720號函請所屬第三組向銀行公會表示應將分
    期清償之貸款契約與分期付款之買賣契約分離，而被上訴人
    所提供之系爭申請書申請時間已在上開函文日期之後，足見
    被上訴人仍利用前揭手法誘騙消費者，實屬不法。
  (六)綜上所述，原判決有違背法令之誤，為此請求將原判決廢棄
    ，駁回上訴人於原審小額訴訟之請求。
三、本件上訴人係對於小額訴訟之第一審判決提起上訴，就其上
    開上訴意旨(一)所載上訴理由部分，原審判決事實及理由欄三
    之(一)中，已詳細說明該部分事實之認定與得心證之理由，上
    訴人此部分上訴理由，並未具體指出原審判決有如何違背法
    令情事，更未指明原審判決所違反之法令條項或其內容以及
    依訴訟資料有何判決違背法令之具體事實，參諸首開說明，
    自不得謂已合法表明上訴理由。
四、另就上訴人上開上訴意旨(二)、(三)、(四)、(五)之上訴理由部分，
    經查，上訴人於原審並未提出該等抗辯，是其於第二審始行
    提出，應係訴訟上之新防禦方法，自與民事訴訟法第436 條
    之28前段規定有違；且上訴人既未於原審提出上開抗辯，原
    審自無從加以審酌，進而為上訴人不利之認定，亦難認有何
    違反民事訴訟法第436 條之28但書之規定可言，是該部分之
    上訴難認係合法。
五、從而上訴人本件上訴，顯難認為合法，應予駁回。
六、本件第二審訴訟費用新臺幣1,500 元應由上訴人負擔，爰確
    定如主文第2 項所示。
七、據上論結，依民事訴訟法第436 條之32第1 項、第2 項、第
    444 條第1 項前段、第95條、第78條、第436 條之19第1 項
    ，裁定如主文。
中    華    民    國    99    年    2     月    10    日
                  民事第一庭    審判長法  官  李世貴
                                      法  官  黃信滿
                                      法  官  陳翠琪
以上正本係照原本作成
本裁定不得抗告
中    華    民    國    99    年    2     月    11    日
                                      書記官  簡曉君

司法院資訊處製作；財團法人民間司法改革基金會備份。
